臺灣高等法院刑事判決
上　訴　人　臺灣臺北地方法院檢察署檢察官
被　　　告　乙○○
選任辯護人　吳振賓律師
上列上訴人因被告偽造文書等案件，不服臺灣臺北地方法院93年
度訴字第530號，中華民國93年7月30日第一審判決（起訴案號：
93 年度偵緝字第33號），提起上訴，本院判決如下：
    主  文
原判決撤銷。
乙○○共同行使偽造私文書，足以生損害於他人，處有期徒刑拾
月。
偽造存款證明書上之偽造「臺灣省合作金庫營業部數目之章」、
「臺灣省合作金庫營業部襄理(十一)」、「甲○○」印文及「甲○○
」署押各壹枚均沒收。
    事  實
一、乙○○於民國（下同）89年間，自己○○處，得知丙○○之
    友人在國外從事投資事業急須資金證明，認有機可圖，乃與
    不詳年籍約50歲之男子「徐永郎」共同基於意圖為自己不法
    所有之犯意聯絡，於89年11月間，向丙○○表示可以新臺幣
    （下同）2百萬元之代價，提供1百億元之存款餘額證明，使
    丙○○誤信為真，提供其友人洪賴玉印在合作金庫（以下簡
    稱合庫）營業部開立之（帳號：0000000000000 號）帳戶，
    並將存摺及印章交付予乙○○及「徐永郎」，乙○○與「徐
    永郎」即由不詳管道，取得流水編號為00000000號（該流水
    編號係合庫員工徐銘宗即丁○○向合庫申請六元一角存款證
    明之編號）之偽造洪賴玉印在合庫（帳號： 0000000000000
    號）之1 百億元存款餘額證明書（存款證明以中文記載，但
    部分文字附有英文之翻譯，且該證明書上加蓋有「臺灣省合
    作金庫營業部數目之章」、「臺灣省合作金庫營業部襄理(十一)
    」、「甲○○」之印文及「甲○○」署押各壹枚，該證明書
    正本附於偵查卷第74頁）一份，於同年月15日，在臺北市○○○路○段248巷口之不詳咖啡店，將該偽造之存款餘額證明
    書交付予丙○○，丙○○取得存款餘額證明書後，陷於錯誤
    ，交付50萬元予乙○○，乙○○更以「資方代表」名義，與
    洪賴玉印簽訂投資合作協議書，嗣因丙○○向合庫查證並無
    該1百億元存款後，始發現受騙。
二、案經合庫請法務部調查局臺北市調查處調查後，移送臺灣臺
    北地方法院檢察署檢察官偵查起訴。
    理  由
一、前揭事實業據被害人丙○○指訴歷歷，並有偽造之存款餘額
    證明書在卷足憑（附於偵查卷第74頁）及被告以資方代表之
    名義與洪賴玉印簽立之投資合作協議書（見偵查卷第19頁）
    在卷足資佐證。被告乙○○固不否認有於前揭時、地與被害
    人丙○○所推之代表洪賴玉印簽訂前述投資合作協議書之事
    實（見偵緝卷第22頁），然堅詞否認有何公訴意旨所稱之行
    使偽造文書及詐欺取財犯行，辯稱：上開合庫存款餘額證明
    書均係由案外人徐永郎所提供，且前開50萬元亦由案外人徐
    永郎所收取，其僅係擔任介紹人，並不知該等存款餘額證明
    書之真偽等語。
二、經查：
  (一)被害人丙○○於89年11月間曾與被告乙○○及案外人徐永郎
    約定以2百萬元之代價取得1百億元之存款餘額證明，並先行
    給付50萬元而取得合庫所開立之1百億元存款餘額證明書等
    事實，業經被害人丙○○陳述明確，復經證人己○○證述在
    卷（見偵查卷第130頁反面），且有合作金庫89年11月14日
    合金營櫃證字第3268號存款餘額證明書正本在卷可稽（見偵
    查卷第74頁）。又上開存款餘額證明書並非合作金庫銀行營
    業部所核發，亦經證人甲○○證述在卷，並有合作金庫銀行
    營業部93年5月7日合金營櫃字第0933103549號函附卷可稽（
    見原審卷第36頁）；又證人即合庫襄理甲○○供稱「我今日
    提出我的印鑑，簽名格式，這個簽名（指偽造之存款證明）
    不是我簽的，職章是不同的，因為合作金庫的合不一樣，我
    的私章也不對。還有合庫的戳也不對，所以應該是偽造並非
    變造，且金額的字體也不對」、「我們沒有另外發英文存款
    證明，因為在存款證明上面有中文字也有英文字，所以沒有
    另外發英文存款證明」、「這張一百億元存款證明正本（偵
    查卷第74頁）與實際的存款證明不符，這張只是把徐銘宗存
    款證明號碼【流水編號】套用，其餘都是偽造的」。（見本
    院93年11月9日調查筆錄）。
  (二)被告乙○○於89年12月5 日在投資合作協議書上記載收取50
    萬元字樣乙情，被告坦承屬實，已如前述，且有該投資合作
    協議書附卷可稽（見偵查卷第19頁）。依該協議書所載，「
    一資方代表同意一年內資金不解約，資方能配合國外之資金
    查詢以及所需各項文件，必要時合約信件由銀行寄出。二由
    投資方代表開戶之身分，如國外查證不通過時。資方代表應
    無條件同意更換人名重新開戶。三本投資案，資方所需費用
    ，共新台幣二百萬元，定金五十萬元」與丙○○所述經過相
    符，且被告更以資方代表之身分在該協議書上簽字，更且簽
    字表示收到現金五十萬元」，則被告是資方代表，又何能謂
    其係介紹人，與本件無關？
  (三)且法務部調查局臺北市調查處曾查獲被告名義之一張偽造臺
    灣銀行美金五億元存款證明（見偵查卷第113 頁），而認被
    告係偽造證件集團之一份子（見偵查卷第98頁至第123 頁，
    法務部調查局臺北市調查處函及附件），雖經本院函請該處
    查明偵辦結果，該處93年11月22日函稱，無受害人及欠缺查
    證路線，故移送劉成焜檢察官參處（即本案90年偵字第9127
    號承辦檢察官），且臺灣銀行函覆未出具該張存款證明（見
    本院卷第86頁）。惟被告亦承認在臺灣銀行開戶（見本院卷
    第84頁），又臺灣銀行亦來函表示，乙○○以美金一百元開
    戶，累計利息美金二點九四元，其他並無任何往來資料（見
    本院卷第98頁）。被告何以以美金一百元開戶後，未再與臺
    灣銀行往來，是否有何不良動機？何以有被告名義之美金五
    億元之存款證明？在在堪疑，雖該案未查獲被告之不法事證
    ，但亦足以佐證，被告於本案應非如其所述之介紹人而已，
    而係對有關前述存款證明係屬偽造一節知情，並交付該存款
    證明予被害人丙○○，更從丙○○處收受五十萬元。
  (四)前述偽造之一百億存款證明，究竟如何偽造，固無從查明，
    從而無從認定被告有偽造該存款證明之犯行，但依前之所述
    ，被告應明知存款證明係屬偽造，乃與徐永郎共同交付被害
    人丙○○，被告應負行使偽造文書之責，且被告行使偽造文
    書詐騙丙○○50萬元，自足生損害於丙○○，被告犯行堪以
    認定。
  (五)起訴書雖認被告另有交付一張偽造之英文版存款證明。但證
    人甲○○供稱，合庫所簽發之存款證明係中文版，其上附有
    英文之翻譯，已如上述，丙○○雖稱，其將英文版存款證明
    交予戊○○，戊○○亦證稱屬實（見本院94年2月15日訊問
    筆錄）。但戊○○未能提出該英文版之存款證明，再參酌甲○○之證詞，有可能丙○○及戊○○將有英文翻譯之存款證
    明當成英文版之存款證明，本院認應只有中文版（內有部分
    文字附有英文翻譯）之存款證明，併此敘明。
三、核被告所為，係犯刑法第216條、第210條、第339條第1項之
    行使偽造文書罪及詐欺罪，被告所犯上開二罪有方法結果之
    牽連關係，應依刑法第55條規定從一重之行使偽造文書罪處
    斷。被告與徐永郎（依丙○○所述，徐永郎年齡約五十歲，
    見偵查卷第7 頁）間，有犯意之聯絡及行為之分擔，均為共
    同正犯。
四、原審採信被告之辯解，而為其無罪之諭知，容有未洽，檢察
    官提起上訴，指摘原判決不當，為有理由，應由本院將原判
    決撤銷改判，審酌被告之素行、犯罪之動機、手段、所生危
    害及其犯後態度等一切情狀，判處如主文所示之刑。偽造存
    款證明上偽造之「臺灣省合作金庫營業部數目之章」、「臺
    灣省合作金庫營業部襄理(十一)」、「甲○○」印文及「甲○○
    」署押各壹枚均依刑法第219 條規定宣告沒收（因前述印文
    係以何方法偽造，未能查明，自無從認定有盜刻印章之情事
    ，故無從宣告沒收偽造之印章）。
五、被告經合法傳喚未到庭，雖被告具狀稱，因在大陸投資之工
    廠發生勞資糾紛，為恐糾紛擴大，無法善後，已於94年3月8
    日上午搭機出國，請求延期三個月審理云云。惟被告未提出
    任何資料以證明，且本件定期94年3月9日審理，被告於94年
    2月15 日即收受傳票，此有送達證書一紙在卷足憑，縱有勞
    資糾紛，亦可待94年3月9日審理後趕往處理，殊無必要於前
    一日即匆匆趕赴大陸，本院認被告無正當理由不到庭，爰不
    待其陳述，逕行判決，併此敘明。
據上論斷，應依刑事訴訟法第369條第1項前段、第364條、第299
條第1項前段、第371條，刑法第28條、第216條、第210條、第33
9條第1項、第55條、第219 條，罰金罰鍰提高標準條例第一條前
段，判決如主文。
本案經檢察官黃柏齡到庭執行職務。
中　　華　　民　　國　　94　　年　　3 　　月　　23　　日
                  刑事第十四庭審判長法  官  張連財
                                    法  官  周占春
                                    法  官  林明俊
以上正本證明與原本無異。
如不服本判決，應於收受送達後十日內向本院提出上訴書狀，其
未敘述上訴之理由者並得於提起上訴後十日內向本院補提理由書
（均須按他造當事人之人數附繕本）。
                                    書記官  蕭進忠
中　　華　　民　　國　　94　　年　　3 　　月　　24　　日
附錄本判決論罪科刑依據之法條：
刑法第216條
行使第210條至第215條之文書者，依偽造、變造文書或登載不實
事項或使登載不實事項之規定處斷。
刑法第210條
偽造、變造私文書，足以生損害於公眾或他人者，處五年以下有
期徒刑。
